臺灣臺中地方法院民事判決　九十一年度重訴字第五二六號
　　原　　　告　彰化商業銀行股份有限公司
　　法定代理人　乙○○
　　訴訟代理人　甲○○
　　被　　　告　己○○
　　　　　　　　丁○○
　　　　　　　　戊○○
　　　　　　　　丙○○
右當事人間請求清償借款事件，本院判決如左：
　　主　　文
被告等應連帶給付原告新台幣陸仟貳佰陸拾陸萬參仟玖佰伍拾柒元及如附表所示之利息、違
約金。
訴訟費用由被告等連帶負擔。
本判決於原告以新台幣貳仟壹佰萬元供擔保後，得假執行。但被告己○○如於假執行程序實
施前，為原告預供擔保新台幣陸仟貳佰陸拾陸萬參仟玖佰伍拾柒元，免為假執行。
　　事　　實
甲、原告方面：
一、聲明：除假執行擔保金額外，如主文所示。
二、陳述：
　(一)、被告黃銹花（主債務人）邀同其他被告丁○○、戊○○、丙○○為連帶保證人，於民
　　國八十四年二月二十八日簽立保證書、授信約定書，約定就黃銹花現在（包括過去所負
　　，現在尚未清償）及將來對於原告所負之一切債務，以新台幣（下同）本金柒仟萬元整
　　為限額暨其利息、遲延利息、違約金、損害賠償金及其他從屬於主債務之負擔，願與主
　　債務人負連帶清償之責任。
　(二)、嗣被告黃銹花分別於民國八十四年二月二十八日及八十四年四月六日向原告借款三筆
　　，借款金額、期間及利率如附表所示。被告應按月繳納本息，如未依約攤還本息時，除
　　按約定利率計息外，其逾期在六個月以內者，按上開利率百分之十；其逾期在六個月以
　　上者，按上開利率百分之二十計算之違約金，經立具同一內容之借據三紙交與原告收執
　　。
　(三)、詎前開借款，未依約繳納本金及利息，本息分別繳付至民國八十九年十月六日、八十
　　九年十月二十八日、八十九年十月二十八日止，尚結欠本金陸仟貳佰陸拾陸萬參仟玖佰
　　伍拾柒元及如附表所示之利息、違約金。依據借據約定事項第三條第一項之約定，被告
　　任何一宗債務不依約清償本金或利息時，其對原告所負之一切債務，喪失期限利益，視
　　為全部到期；惟迭經催討無效，迄未清償，依法被告等自應負連帶給付責任。
三、對被告己○○主張之陳述：
　　系爭三筆債務立有增補借據，另約定有寬限期，但被告只履行幾個月，即未再依約履行
　　。依約其債務視為全部到期。原告只請求視為全部到期之餘欠金額，按逾期未為清償時
　　之利率計算利息、違約金，逾期清償在六個月以內者，按上開利率一成，逾期超過六個
　　月以上者，按上開利率二成計付違約金，此為一般金融機構違約金之計算標準。如逾期
　　在六個月內，債務人申請，原告始可依情形酌減違約金，但被告未依約履行，已一年七
　　個多月，不能酌減違約金。
四、證據：
　　提出保證書一份、授信約定書四份、借據三紙、增補借據三紙、放款帳戶資料表三份、
　　彰化銀行公告之基本放款利率十紙、彰化銀行消費金融處函一份、金融機構辦理二千億
　　元優惠購屋專案貸款作業簡則一份等影本為證。
乙、被告方面：
一、被告己○○未於言詞辯論期日到場，惟具狀：
  (一)聲明：求為判決：
　　(1)原告之訴及假執行之聲請均駁回。
 　 (2)訴訟費用由原告負擔。
　　(3)被告如受不利判決，願供擔保，請准免為假執行。
　(二)陳述：
　　(1)已為一部履行及利息違約金過高，准予酌減。
　　　債務已為一部履行者，法院得比照債權人因一部履行所受之利益減少違約金。又約定
　　　之違約金額過高者，法院得減至相當之數額。民法第二百五十一條、二百五十二條明
　　　文規定。
　　　被告於八十四年間曾分別向原告借款一千四百八十三萬元、七百六十萬元及四千四百
　　　二十萬元。但歷年來均分別償付本息。易言之，被告歷年來繳納之利息，與本金金額
　　　相差無幾。尤其第一筆借用一千四百八十三萬元，亦償還三百八十四萬七千餘元。又
　　　約定之違約金，逾期六個月以內者按上開利率（年息七．八四）百分之十計算，超過
　　　六個月部分按上開利率百分之二十收違約金。
　　(2)依照前揭規定及事實。尤其現時放款利率為年息百分之三點五，故本件利率應減為百
　　　分之三點五，違約金部分亦應予免除或酌減為三分之一為宜。
二、被告丁○○、戊○○、丙○○均未於言詞辯論期日到場，亦未提出書狀作何聲明或陳述
　　。
　　理　　由
一、被告等均未於言詞辯論期日到場，核無民事訴訟法第三百八十六條各款所列情形，爰依
　　原告聲請，由其一造辯論而為判決。
二、本件原告主張之事實，業據其提出與其所述相符之保證書一份、授信約定書四份、借據
　　三紙、增補借據三紙、原告銀行公告之基本放款利率十紙及放款帳戶資料表三份等影本
　　為證，自堪認原告之主張為真實。
三、被告己○○雖辯稱：「被告固曾於八十四年間曾分別向原告借款一千四百八十三萬元、
　　七百六十萬元及四千四百二十萬元。但歷年來均分別償付本息。被告歷年來所繳納之利
　　息，與本金金額相差無幾。尤其第一筆借用之一千四百八十三萬元，已償還三百八十四
　　萬七千餘元。依民法第二百五十一條、第二百五十二條規定。債務已為一部履行者，法
　　院得比照債權人因一部履行所受之利益減少違約金。又約定之違約金額過高者，法院得
    減至相當之數額。目前放款利率為年息百分之三點五，故本件利率應減為年息百分之三
    點五，違約金部分亦應予免除或宜減為三分之一」等語。惟查：
　　(一)按利息係依原本數額多寡及其存續期間之長短，而依一定比率，以金錢或其他代替物
　　　為給付之一種法定孳息。民法第二百零五條規定，「約定利率，超過週年百分之二十
　　　者，債權人對於超過部分之利息，無請求權。」本件被告己○○於八十四年二月廿八
　　　日、八十四年四月六日，分別向原告借款七百六十萬元、四千四百二十萬元、一千四
　　　百八十三萬元，依被告所立借據第四條約定，利息自借款日起，按原告銀行所定基本
　　　放款利率按月計付，並機動調整其利率。借款時之基本放款利率為年息百分之七點六
　　　四，八十八年二月十日起，始調整為年息百分之七點八四，此有原告彰化商業銀行公
　　　告之基本放款利率可按，經查其約定利率並未逾民法第二百零五條所定最高利率之限
　　　制，原告對系爭債務依約定利率計算之利息，自有受領權。
　　(二)民法第二百五十一條固規定，「債務已為一部履行者，法院得比照債權人因一部履行
　　　所受之利益，減少違約金」。本件被告己○○向原告借三筆款項：(1)八十四年四月六
　　　日所借一千四百八十三萬元，自八十九年十月七日起未依約履行，餘欠一千零九十八
　　　萬二千六百九十五元。(2)八十四年二月廿八日所借七百六十萬元，自八十九年十月廿
　　　九日起未依約履行，餘欠七百五十八萬二千五百七十九元。(3)八十四年二月廿八日所
　　　借四千四百二十萬元，自八十九年十月廿九日起未依約履行，餘欠四千四百零九萬八
　　　千六百八十三元，此有放款帳戶資料表影本三份附卷可查，原告僅按上揭被告屆期餘
　　　欠款項請求支付違約金，並無不當。
　　(三)民法第二百五十二條規定，「約定之違約金過高者，法院得減至相當數額」。按違約
      金契約亦為契約之一種，依被告所訂借據第五條約定，被告未按期攤還本金或繳納利
      息時，除按屆期時利率付息外，其逾期在六個月以內者，按屆期時利率一成，逾期在
      六個月以上者，按屆期時利率二成計付違約金。此為兩造約定債務不履行之違約金額
      ，經查一般金融機構均如此約定，被告復未能舉證證明兩造就違約金之約定，顯有過
      高情形，是被告所為本件違約金應予免除或酌減為三分之一之主張，礙難採納。
　　(四)至於被告主張現時放款利率為年息百分之三點五，本件利率應減為年息百分之三點五
　　　。然查原告銀行自九十一年一月七日起公告實施之基本放款利率為年息百分之七點五
　　　四五，並非年息百分之三點五，而原告彰化銀行配合中央銀行辦理「二千億元優惠購
　　　屋專案貸款」，其貸款條件如下：貸款利率按郵匯局二年期定期儲金機動利率（目
　　　前為年息百分之二點五二五，加百分之０點五七五（即百分之三點一）機動計息。
　　　台北市以外其他地區每戶貸款額度最高二百萬元。貸放對象為年滿二十歲之中華民
　　　國國民，每人限購一戶限購八十九年八月七日以後完成建物所有權移轉登記之中古
　　　屋及新屋。此有彰化銀行消費金融處九十一年四月廿四日彰消企字第三四七六號函及
　　　內政部、財政部、中央銀行八十九年八月十四日會同訂定之金融機構辦理二千億元優
　　　惠購屋專案貸款作業簡則等影本各一份可證。經查本件系爭三筆借款並非購屋貸款，
　　　且金額高達數仟萬元，與前開貸款要件不合，自難適用優惠購屋專案貸款之低利率計
　　　息。被告主張系爭借款應按年息百分三點五計算利息，尚乏依據，不應准許。
    綜上所述，被告己○○之答辯無理由，殊難採納。
四、被告丁○○、戊○○、丙○○為借款人己○○之連帶保證人，自應對系爭債務負連帶清
　　償責任。是原告依消費借貸及連帶保證之法律關係，訴請被告連帶給付系爭借款六千二
    百六十六萬三千九百五十七元及如主文所示之利息、違約金，於法並無不合，應予准許
    。
五、本判決原告及被告己○○均陳明願供擔保以代釋明，請准宣告假執行及免為假執行，均
　　核無不合，爰分別酌定相當之擔保金額准許之。
六、據上論結，原告之訴為有理由，依民事訴訟法第三百八十五條第一項前段、第八十五條
　　第二項、第三百九十條第二項、第三百九十二條後段判決如主文。
中　　　　華　　　　民　　　　國　 九十一　 年　　　六　　　 月　　 十八　　　日
　　　　　　　　　　　　　　　　　　臺灣臺中地方法院民事第四庭
~B法　　　官　周靜秀
右為正本係照原本作成
如不服本判決，應於判決送達後二十日內，向本院提出上訴狀。
中　　　　華　　　　民　　　　國　 九十一　 年　　　六　　　 月　　 十九　　　日
~B法院書記官　黃瑞瑛
